【裁判字號】    99,聲,589
【裁判日期】    990728
【裁判案由】    聲請具保停止羈押
【裁判全文】
臺灣高等法院臺南分院刑事裁定           99年度聲字第589號
聲請人即
選任辯護人  許哲嘉律師
被      告  甲○○
選任辯護人  王進輝律師
上列聲請人因本院99年度上訴字第294號違反槍砲彈藥刀械管制
條案件，為被告聲請具保停止羈押，本院裁定如下：
    主  文
聲請駁回。
    理  由
一、聲請意旨略以：被告甲○○雖經原審判處有期徒刑九年在案
    ，惟被告是否涉嫌重大，仍待釐清，況證人謝宏翔於鈞院99
    年6月9日到庭經交互詰問後，其所證述之內容已足推翻之前
    之供述，足認原審判決認定有罪之基礎已生動搖，被告犯罪
    嫌疑顯非重大。此外，被告是否具有羈押之必要性，應審究
    是否未將被告羈押會產生顯難對被告進行追訴、審判或執行
    之情事，查被告並無顯赫背景及財力，而被告遭羈押迄今長
    達1年多之久，對被告家庭及事業均造成嚴重之傷害，堪信
    縱諭令被告提供相當擔保，以取代羈押，被告亦無遠走他方
    而迴避審判程序進行之情事。綜上所述，懇請鈞院能准予具
    保停止羈押等語。
二、按被告經法官訊問後，認為犯罪嫌疑重大，所犯為死刑、無
    期徒刑或最輕本刑為五年以上有期徒刑之罪，非予羈押，顯
    難進行追訴、審判或執行者，得羈押之，刑事訴訟法第101
    條第1項第3款定有明文；又刑事訴訟法第101條第1項第3款
    規定，於被告犯該款規定之罪，犯罪嫌疑重大，且有相當理
    由認為有逃亡、湮滅、偽造、變造證據或勾串共犯或證人之
    虞，非予羈押，顯難進行追訴、審判或執行者，得羈押之。
    於此範圍內，該條款規定符合憲法第二十三條之比例原則，
    與憲法第八條保障人民身體自由及第十六條保障人民訴訟權
    之意旨，尚無牴觸（釋字第665號解釋參照）；再者，「上
    揭所稱『相當理由』，與同條項第一款、第二款法文內之『
    有事實足認有……之虞』（學理上解釋為『充分理由』）尚
    屬有間，其條件當較寬鬆。良以重罪常伴有逃亡、滅證之高
    度可能，係趨吉避凶、脫免刑責、不甘受罰之基本人性，倘
    一般正常之人，依其合理判斷，可認為該犯重罪嫌疑重大之
    人具有逃亡或滅證之相當或然率存在，即已該當『相當理由
    』之認定標準，不以達到充分可信或確定程度為必要。以量
    化為喻，若依客觀、正常之社會通念，認為其人已有超過百
    分之五十之逃亡、滅證可能性者，當可認具有相當理由認為
    其有逃亡、滅證之虞。此與前二款至少須有百分之八十以上
    ，始足認有該情之虞者，自有程度之差別。」（最高法院98
    年台抗字第668號裁定意旨參照）。又被告、辯護人及得為
    被告輔佐之人，均得向法院聲請具保停止羈押，刑事訴訟法
    第110條第1項亦定有明文。惟決定應否准予具保停止羈押，
    仍應以原裁定之羈押原因，是否已消滅為判斷依據。
三、經查本件被告甲○○因違反槍砲彈藥刀械管制條例等案件，
    前經本院訊問後，認為被告前經原審判決認所犯槍砲彈藥刀
    械管制條例第7條第2項及同條例第12條第4項之未經許可出
    借手槍、未經許可持有子彈罪，犯罪嫌疑重大。又核未經許
    可出借手槍罪係屬最輕法定本刑五年以上有期徒刑之罪，而
    有刑事訴訟法第101條第1項第3款情形，且經原審判處應執
    行有期徒刑九年，併科罰金新臺幣120萬元，非予羈押，顯
    難進行審判或執行，有羈押之必要，於民國（下同）99年3
    月25日執行羈押，嗣本院審理時，並認原裁定羈押之原因尚
    未消滅，並有繼續羈押之必要，而裁定自民國99年6月25日
    起延長羈押二月在案。
四、雖被告以上開情詞聲請具保停止羈押，惟查：被告所犯非法
    出借手槍罪、共同犯非法持有子彈罪犯行，業經原審法院判
    處應執行有期徒刑9年，併科罰金新臺幣120萬元，足見其犯
    罪嫌疑確屬重大，且所犯之罪為最輕本刑五年以上有期徒刑
    之罪乙節，應堪認定。又本件被告涉犯非法出借手槍罪、共
    同犯非法持有子彈罪犯行既經原審法院判處應執行刑有期徒
    刑9年，併科罰金120萬元在案，衡情重罪常伴有逃亡之高度
    可能，係趨吉避凶、脫免刑責、不甘受罰之基本人性，倘一
    般正常之人，依其合理判斷，可認為該犯重罪嫌疑重大之人
    具有逃亡之相當或然率存在，即已該當「相當理由」之認定
    標準，足證被告羈押之原因尚未消滅，且有相當理由認為有
    逃亡之虞，非予羈押，顯難進行追訴、審判或執行，非經羈
    押顯難進行審判，而有繼續羈押之必要，且無違反平等或比
    例原則之情形，至證人謝宏翔於本院審理時之證述，是否資
    為有利被告之認定，尚待本院審酌，核與本件羈押之必要性
    無涉。
五、況刑事訴訟係以實現國家刑罰權為目的之司法程序，其審判
    乃以追訴而開始，追訴必須實施偵查，待至判決確定，尚須
    執行始能實現裁判之內容。偵查、追訴、審判及刑之執行均
    屬刑事司法之過程（最高法院95年度台抗字第70號裁定參照
    ）。本件被告涉犯非法出借手槍罪、共同犯非法持有子彈罪
    犯行既經原審法院判處有期徒刑9年，併科罰金120萬元在案
    ，足見其涉案情節確屬重大，且所處之刑非輕，日後尚有「
    刑之執行」之司法權尚待行使，為確保日後審判程序之進行
    及將來刑之執行，堪認本件被告非予羈押顯難進行審判及執
    行，而有繼續羈押之必要，且此項羈押之必要性，非得以具
    保之方式代替，另本院綜合卷內客觀具體事證資料，並兼顧
    實體真實之發現等因素，認羈押被告亦無違反平等或比例原
    則之情形。是聲請人以被告涉案情節已明，本件已無羈押之
    必要為由，聲請具保停止羈押，應屬無據，應不足採。
六、綜上所述，本件被告羈押之原因仍未消滅，且仍有羈押之必
    要，聲請人聲請具保停止羈押，自難准許，應予駁回。
中    華    民    國    99    年    7     月    28    日
                  刑事第四庭    審判長法  官  吳志誠
                                      法  官  羅心芳
                                      法  官  吳森豐
以上正本證明與原本無異。
如不服本裁定，應於收受本裁定後五日內向本院提出抗告狀。
                                      書記官  岑  玢
中    華    民    國    99    年    7     月    28    日

司法院資訊處製作；財團法人民間司法改革基金會備份。
